【裁判字號】    89,訴,785
【裁判日期】    900103
【裁判案由】    偽造文書等
【裁判全文】
臺灣基隆地方法院刑事判決                          八十九年度訴字第七八五號
    公  訴  人  臺灣基隆地方法院檢察署檢察官
    被      告  丙○○
右列被告因偽造文書等案件，經檢察官提起公訴（八十九年度偵字第四五一一號），
本院判決如左：
    主  文
丙○○連續行使偽造私文書，足以生損害於他人，處有期徒刑陸月。
扣案偽造之棄土單壹佰陸拾參張（含其上偽造之「高意建設開發股份有限公司棄土專
用」印文）沒收。
    事  實
一、丙○○明知姓名不詳綽號「阿慶」之成年男子所持有之「高意建設開發股份有限
    公司」（下稱高意公司）棄土單，係他人所偽造，仍於民國八十九年九月二十三
    日下午一時三十分許，在國道中山高速公路成功交流道橋下，向「阿慶」以每張
    新台幣（下同）一千二百五十元之價格，購買該偽造之棄土單三百張。丙○○隨
    即基於行使該偽造棄土單及意圖為自己不法所有之概括犯意，分別於同日下午三
    時二十分許、五時許，在基隆市○○街二十三號、台北市○○○路○段新湖國小
    對面工地等處，以每張一千四百元之價格，出售該偽造之棄土單一百張、五十張
    與不知情之丁○○及甲○瞵二人。另於不詳時間、地點，亦以每張一千四百元之
    價格，出售與慎佑工程公司（下稱慎佑公司）、順來工程公司（下稱順來公司）
    各一百張、五十張，使丁○○、甲○瞵、慎佑公司、順來公司因而陷於錯誤，將
    款如數給付丙○○，足以生損害於丁○○、甲○瞵、慎佑公司、順來公司及高意
    公司，丙○○因此獲得四萬五千元之不法利益。嗣因丁○○持買得之棄土單向高
    意公司求證，始發覺棄土單係偽造，遂由高意公司經理乙○○報警查獲丙○○，
    並扣得偽造之棄土單一百六十三張（其中一百零九張蓋有委託單位：財團法人國
    泰綜合醫院，工程地點：汐止保長坑段溪洲寮小段橫戳及高意建設開發股份有限
    公司棄土專用印文，其餘五十四張則為空白）。
二、案經高意公司訴由台北縣警察局局移送台灣基隆地方法院檢察署檢察官偵查起訴
    。
    理  由
一、訊據被告丙○○對於向「阿慶」購買棄土單轉賣丁○○等人並獲得四萬五千元利
    益之事實，固直承不諱，惟否認有何行使偽造私文書及詐欺犯行，辯稱：伊不知
    所購買之棄土單係偽造云云。然查：被告將他人偽造之高意公司棄土單三百張，
    以每張一千四百元之價格，分別出售予丁○○、甲○瞵、慎佑公司、順來公司，
    獲利四萬五千元等情，除據被告於偵查中及本院審理時所自承外，並經被害人丁
    ○○、甲○瞵於警訊時證明屬實，且有偽造之棄土單一百六十三張扣案可證。又
    被告所販售之棄土單確係偽造，亦經高意公司經理乙○○指陳明確。而高意公司
    所提出該公司真正之棄土單，與被告所販售之棄土單，其上所蓋用之委託單位及
    工程地點之橫戳字體及「高意建設開發股份有限公司棄土專用」印文明顯不同，
    復經本院於八十九年十二月二十日審理時，當庭勘驗無誤。查被告係土方承包商
    ，自八十五年十二月間起開始做土方工程，如土方工程業者欲向高意公司購買棄
    土單，須取得該公司之同意書，並有工程開挖之事實，且須評估工程所需之棄土
    量，高意公司始會開立棄土證明並發放棄土單，此為被告於警訊時所自承。被告
    既係土方工程業者，對於購買高意公司棄土單之程序理應甚為清楚，其向「阿慶
    」所購買之棄土單，既非向高意公司申請，又不認識「阿慶」其人，該棄土單來
    源可疑，應為被告所明知，其辯稱不知棄土單是偽造云云，無非卸責之詞，不足
    採信，事證明確，被告犯行堪以認定。
二、高意公司之棄土單，係表示高意公司同意持有者可至該公司之棄土場傾倒棄土之
    證明，依其性質，為刑法上之私文書，被告明知其購買之棄土單係他人所偽造，
    仍予以出售而牟利，核其所為，係犯刑法第二百十六條、第二百十條之行使偽造
    私文書罪及同法第三百三十九條第一項之詐欺取財罪。被告先後多次行使偽造私
    文書及詐欺取財犯行，時間均緊接，罪名均相同，顯均係基於概括犯意而為，應
    均論以一罪，並各加重其刑。又被告所犯行使偽造私文書、詐欺取財二罪間，有
    方法結果之牽連關係，應從一重依行使偽造私文書罪處斷。爰審酌被告犯罪之動
    機、目的，其犯罪對於被害人所生之損害、犯罪後坦承犯行等一切情狀，量處如
    主文所示之刑。
三、扣案偽造之棄土單一百六十三張，係被告所有供犯罪所用，此據被告供述在卷，
    連同其上偽造之「高意建設開發股份有限公司棄土專用」印文，併予依法宣告沒
    收。
據上論斷，應依刑事訴訟法第二百九十九條第一項前段、刑法第五十六條、第二百十
六條、第二百十條、第三百三十九條第一項、第五十五條、第二百十九條、第三十八
條第一項第二款、罰金罰鍰提高標準條例第一條前段，判決如主文。
本案經檢察官周慶華到庭執行職務
中      華      民      國      九十      年    一    月        三      日
                                      臺灣基隆地方法院刑事第三庭
                                              法  官  陳  培  仁
右正本證明與原本無異。
對於本件判決如有不服，應於收受送達後十日內，向本院提出上訴書狀，上訴於臺灣
高等法院，並按他造當事人之人數附具繕本。
                                              書記官  施  鴻  均
中      華      民      國      九十      年    一    月        五      日
附錄論罪法條：
刑法第二百十條：
偽造、變造私文書，足以生損害於公眾或他人者，處五年以下有期徒刑。
第二百十六條：
行使第二百十條至第二百十五條之文書者，依偽造、變造文書或登載不實事項或使登
載不實事項之規定處斷。


司法院資訊處製作；財團法人民間司法改革基金會備份。
